【裁判字號】    92,訴,30
【裁判日期】    920509
【裁判案由】    遷讓房屋等
【裁判全文】
臺灣臺北地方法院民事判決  九十二年度訴字第三○號
    原      告  乙○○
    訴訟代理人  沈志成律師
                林媗琪律師
    被      告  甲○○
右當事人間請求給付借款等事件，本院判決如左：
    主    文
被告應給付原告新台幣壹佰柒拾陸萬仟元，及自民國九十二年一月八日起至清償日
止，按年利率百分之五計算之利息。
被告應將座落台北市○○街一四五之一號四樓及如附圖所示增建物Ａ部分、雨棚Ｂ部
分與Ｃ部分，面積共一０九平方公尺之房屋全部騰空後返還予原告，並自民國九十一
年九月一日起至返還前開房屋之日止，按月給付新台幣壹萬陸仟元予原告。
原告其餘之訴駁回。
訴訟費用由被告負擔。
本判決原告勝訴部分於原告以新台幣伍拾玖萬元供擔保後，得假執行。
原告其餘假執行之聲請駁回。
    事    實
甲、原告方面：
一、聲明：除假執行擔保金額及請求被告應按月給付新台幣（下同）八萬元外，餘如
    主文所示。
二、陳述：
（一）被告甲○○前向原告乙○○借款一百六十六萬七千元，惟被告卻拒不返還，嗣
      經雙方協議，被告同意自民國九十一年三月十五日起，每月十五日返還十萬元
      予原告，且其中如有一期逾延或未付，其餘未到期部分視同到期，此有被告書
      立之欠款條一份在卷可證，惟被告迄今仍未返還予原告。
（二）被告另於九十一年三月七日向原告承租座落於台北市○○街一四五之一號四樓
      房屋及如附圖所示屋頂加蓋房屋（下稱系爭房屋），雙方並訂有租賃契約，約
      定租期六個月，自九十一年三月一日起至九十一年八月三十一日止，租金每月
      為一萬六千元，詎被告不惟從未給付租金，甚者租約到期後，亦拒不遷讓返還
      系爭房屋予原告，原告雖曾委請律師去函請求被告返還前開借款、給付租金及
      返還系爭房屋，惟被告均置之不理。
（三）原告得向被告請求返還前述借款一百六十六萬七千元及租金九萬六千元總計一
      百七十六萬三千元，又被告系爭租賃契約期滿後，仍無權占有系爭房屋，其自
      得依系爭租賃契約第六條之約定，請求被告返還系爭房屋，及自租期屆滿之翌
      日（即九十一年九月一日）起，至返還日止，按月八萬元之賠償。
三、證據：提出欠款條一張、租賃契約書一份、原告催告被告返還欠款及返還房屋之
    存證信函一份（以上均影本）為證，並聲請履勘現場。
乙、被告方面：
一、聲明：駁回原告之訴及其假執行之聲請。
二、陳述略稱：確有欠租及欠款，惟暫時無力清償。
丙、本院依原告聲請履勘系爭房屋，並請台北市建成地政事務所繪製系爭房屋土地複
    丈成果圖附卷。
    理    由
甲、原告起訴主張：被告積欠一百六十六萬七千元借款，租金九萬六千元總計一百七
    十六萬三千元，被告另租用系爭房屋，系爭房屋租期至九十一年八月三十一日屆
    滿，經其催告返還被告仍繼續占用，依系爭租賃契約第六條之約定，被告應自九
    十一年九月一日起，至清償日止，按月給付八萬元等情，既據其提出欠款條一張
    、租賃契約書一份、原告催告被告返還欠款及返還房屋之存證信函一份為證，且
    為被告所不爭，應堪信為真實，至被告現占有系爭房屋之情形，復據本院於九十
    二年三月五日履勘現場屬實，並請台北市建成地政事務所繪製系爭房屋土地複丈
    成果圖附卷，且有勘驗筆錄在卷可稽。被告雖另辯以：其無力清償云云。惟查：
    被告無力清償並不能免除其依民法四百七十八條、第四百二十一條返還借款及返
    還系爭房屋之義務，亦不能免除其依系爭租賃契約給付租金之義務，被告前述抗
    辯，洵不可採。被告應返還欠款一百六十六萬七千元，給付租金九萬六千元，並
    返還系爭房屋。
乙、另按「民法第二百五十二條規定：『約定之違約金額過高者，法院得減至相當之
    數額。』故約定之違約金苟有過高情事，法院即得依上此規定核減至相當之數額
    ，並無應待至債權人請求給付後始得核減之限制。法院得以職權為之，亦得由債
    務人訴請法院核減。」（最高法院七十九年台上字第一六一二號判例要旨參照）
    。查：系爭租賃契約第六條固約定被告不即時遷讓交還房屋時，原告得向被告請
    求按月給付八萬元之違約金至遷讓完成時止，惟系爭租賃契約前開約定之違約金
    ，高達系爭房屋每月租金一萬六千元之五倍，本院依民法第二百五十二條之規定
    及前述判例要旨，自得不待被告聲請依職權加以酌減，經審原告因被告未及時返
    還系爭房屋所受之實際損害應僅有相當於每月租金之損失，則被告因未及時遷離
    系爭房屋所應賠償原告之違約金，應酌減至按月賠償一萬六千元迄遷讓日止，較
    為妥適。
丙、綜上，因被告確積欠原告一百六十六萬七千元，租金九萬六千元，及於租期屆滿
    後無權占有系爭房屋，則原告依民法第四百七十八條、第四百二十一條之規定及
    系爭租賃契約，請求被告給付一百七十六萬三千元及自起訴狀繕本送達被告之翌
    日即九十二年一月八日起，至清償日止，按年利率百分之五計算之利息，併請求
    被告應返還系爭房屋，為有理由，應予准許。至原告請求依系爭租賃契約按月給
    付八萬元違約金至返還系爭房屋之日止部分，因約定違約金過高，應酌減至按月
    給付一萬六千元違約金至返還系爭房屋之日止，原告超過該部分之請求，洵屬過
    高，應予駁回。
丁、假執行之宣告：原告陳明願供擔保，請求宣告假執行，就其勝訴部分，經核無不
    合，乃酌定相當之擔保金額，予以准許。至其敗訴部分，因假執行之聲請已失所
    依附，應予駁回。
戊、據上論結：本件原告之訴為一部有理由、一部無理由，依民事訴訟法第七十九條
    但書、第三百九十條第二項，判決如主文。
中      華      民      國    九十二    年      五      月      九      日
                                  民事第六庭法      官  詹駿鴻
右為正本係照原本作成
如對本判決上訴，須於判決送達後廿日內向本院提出上訴狀
中      華      民      國    九十二    年      五      月    十二      日
                                            法院書記官  官碧玲


司法院資訊處製作；財團法人民間司法改革基金會備份。
